【裁判字號】    98,訴,1191
【裁判日期】    981009
【裁判案由】    重傷害
【裁判全文】
臺灣板橋地方法院刑事判決              98年度訴字第1191號
公  訴  人  臺灣板橋地方法院檢察署檢察官
被      告  戊○○
                    （現寄押於臺灣台北看守所）
指定辯護人  本院公設辯護人丁○○
上列被告因重傷害案件，經檢察官追加起訴（97年度偵字第1679
7號），本院判決如下：
    主  文
戊○○無罪。
    理  由
一、公訴意旨略以：被告戊○○（綽號「大胖」）、另案被告丙○○、甲○○（丙○○、甲○○所涉重傷害案件，業經臺灣
    高等法院以96年度上訴字第3245號判決分別判處有期徒刑6
    年10月、6 年2 月在案，現於最高法院審理中）與被害人己○○原係友人關係，因被害人經營工程獲利頗豐，丙○○於
    民國94年11月19日18時許，在臺北縣樹林市○○街與保安二
    街40巷口，巧遇被害人，向其稱：「你賺錢都沒有分給我。
    」，因被害人回稱：「你又不是我兒子，我賺錢幹嘛要分你
    。」，致使丙○○心生不悅，出手毆打被害人，而被告、甲○○與真實姓名年籍不詳綽號「錦文」之成年男子見狀，基
    於與丙○○共同傷害人之身體之犯意聯絡，且一般人得預見
    如以鋁棒等物朝頭部毆打，稍有用力過猛將使顱內出血，腦
    神經受創後有可能喪失語能、或嗅能、味能，或導致身體有
    重大不治或難治之重傷害，丙○○及甲○○仍以徒手，被告
    及「錦文」則以手持鋁棒之方式，朝己○○頭部毆打，告訴
    人即被害人之妻乙○○於對面路口目睹上開情形，立即大聲
    向附近指揮交通之義警求救，被告等人則趁機逃逸，被害人
    因此受有頭部外傷併硬腦膜下出血之傷害，惟因無明顯外傷
    ，未立刻就醫，於翌日凌晨開始身體不適嘔吐，經緊急送往
    財團法人長庚紀念醫院林口分院（下稱長庚醫院）手術治療
    後，仍受有合併失語症及右側肢體偏癱之重傷害。因認被告
    係涉犯刑法第277 條第2 項後段傷害致重傷害罪嫌等語。
二、證據能力部分：
  (一)證人乙○○於警詢中之證述無證據能力：
    按被告以外之人（包括證人、鑑定人、告訴人、被害人及共
    同被告等）於檢察事務官、司法警察官或司法警察調查中所
    為之陳述，與審判中不符時，其先前之陳述具有較可信之特
    別情況，且為證明犯罪事實存否所必要者，得為證據，刑事
    訴訟法第159 條之2 定有明文。而所謂「較可信之特別情況
    」之情形，亦應就前後陳述時之各種外部情況進行比較，以
    資決定何者外部情況具有可信性，若陳述係在特別可信之情
    況所為，則虛偽陳述之危險性即不高，雖係審判外陳述，或
    未經被告反對詰問，仍得承認其有證據能力。經查，被告之
    辯護人於本院98年6 月12日本院準備程序中爭執證人乙○○
    於警詢中所為陳述之證據能力，因證人乙○○業經本院傳喚
    到庭作證，而其於本院審判期日所為之證述情節，固與其於
    警詢中所為陳述之情節，略有不符之處（詳後述），惟核無
    「較可信之特別情況」存在，因而與前揭規定之要件不符，
    亦無刑事訴訟法第159 條之3 、之4 或之5 所規定之傳聞法
    則例外之情形，本院因認證人乙○○於警詢中所為之陳述，
    應無證據能力，惟證人乙○○於警詢中之陳述如用為彈劾證
    人或被告陳述之憑信性證據，則無不可，並非法所禁止，先
    此敘明。
  (二)次按當事人、代理人或辯護人於法院調查證據時，知有第15
    9 第1 項不得為證據之情形，而未於言詞辯論終結前聲明異
    議者，視為有前項之同意，刑事訴訟法第159 條之5 第2 項
    定有明文。查，本件所援引之各項證據（詳後述），固有部
    分屬傳聞證據，然公訴人、被告及其辯護人於本院調查證據
    時，均知有前開第159 第1 項不得為證據之情形，且於言詞
    辯論終結前，均未聲明異議，且本院審酌該等證據作成時之
    狀況，並無違法取證之情事，且無不宜作為證據之情形，依
    前開說明，爰認均有證據能力，合先敘明。
三、按犯罪事實應依證據認定之，無證據不得認定犯罪事實；又
    不能證明被告犯罪者，應諭知無罪之判決；刑事訴訟法第15
    4條第1項、第301條第1項前段分別定有明文。次按告訴人之
    指訴係使被告受刑事訴追為主要目的，是其指訴是否與事實
    相合，仍須調查其他證據以資審認；又被害人之陳述如無瑕
    疵，且就其他方面調查又與事實相符，固足採為科刑之基礎
    ，倘其陳述尚有瑕疵，則在未究明前，遽採為論罪科刑之根
    據，即難認為適法，此有最高法院52年台上字第1300號、61
    年台上字第3099號判例意旨足資參照。又刑事訴訟上證明之
    資料，無論其為直接或間接證據，均須達於通常一般之人均
    不致有所懷疑，而得確信其為真實之程度，始得據為有罪之
    認定，若其關於被告是否犯罪之證明未能達此程度，而有合
    理懷疑之存在，致使無從形成有罪之確信，根據「罪證有疑
    ，利於被告」之證據法則，即不得遽為不利被告之認定（最
    高法院76年度台上字第4986號判例意旨參照）。
四、公訴人認被告涉有傷害致重傷害罪嫌，無非係以證人乙○○
    證述其親眼目睹被告即為綽號「大胖」之人，有持棍棒參與
    毆打被害人己○○等語，與證人即送被害人至長庚醫院就醫
    之臺北縣消防局隊員曹世璋關於94年11月20日所見被害人之
    傷勢乙情，暨卷附臺北縣消防局救護紀錄表影本1 件、照片
    12 張 、本院95年度禁字第152 號宣告被害人為禁治產人之
    裁定及長庚醫院95年11月24日函文等為其論據之基礎。訊據
    被告固不否認被害人受有如起訴書所載重傷害之事實，惟堅
    詞否認有上揭犯行，辯稱：案發當天，伊未在場，不可能毆
    打被害人，且與被害人平日並無交集，不可能打被害人等語
    。
五、經查：
  (一)被害人於94年11月19日18時許，在臺北縣樹林市○○街與保
    安二街40巷口，遭數人徒手或使用工具毆打，致受有頭部外
    傷併左側硬腦膜下出血等傷害，經送長庚醫院緊急進行腦部
    手術，仍受有合併失語症及右側下肢偏癱失能等傷害，迄今
    仍無法言語及站立，日常生活均需他人照顧，對外界言語詢
    問無適當反應，經本院宣告為禁治產人等情，有公訴人所舉
    前揭事證附卷可稽，且經臺灣高等法院以96年度上訴字第32
    45號判決認明屬實。是被害人遭人毆打後，確受有重傷害乙
    節，堪予認定。
  (二)再者，證人即告訴人乙○○於另案甲○○等殺人未遂案件及
    本案本院審理時雖證稱：丙○○之小弟毆打被害人者包括甲○○、綽號「錦文」、「大胖」等，還有其他人伊不知道名
    字，手上是拿著類似鋁棒之物；丙○○手上沒有拿東西，甲○○有無拿伊不記得，有的小弟有拿工具，大約2 至3 位有
    拿；案發當日是廟會，丙○○和小弟一起出陣頭迎神，後來
    丙○○及小弟就衝到巷子裡打被害人；被告與丙○○、甲○○、「錦文」、綽號「大胖成」，及姓名年籍不詳之人，共
    約5 、6 人一起毆打被害人，伊可以確認被告手上有拿東西
    毆打被害人；伊認識被告約3 、4 年，但不常在一起；被告
    與「大胖成」當天均有在場，「大胖成」比較矮，因為被告
    特別高大，且伊與被告比較熟，所以從被告之臉及體型得以
    確認是被告（見本院95年度訴字第2634號卷第111 至117 頁
    、本院卷第119 至123 頁）等語，然觀諸其於94年11月22日
    首次於警詢中陳稱：被害人於94年11月19日18時許，在千歲
    街巷口，被數名男子包括丙○○及甲○○等人毆打，其餘資
    料不詳；被害人頭部被毆傷，顱內出血，住院觀察中，伊不
    知道有無遭使用器具毆打（見95年度偵字第13229 號偵查卷
    第4 頁背面）等情，與其於審理中所為前揭證詞相互對照以
    觀，足見告訴人於首次製作筆錄時，僅能指出丙○○及甲○○2 位為加害人，且自承未清楚看到被害人有無遭使用器具
    毆打，亦未提供任何可資特定其餘加害人之線索，此與其前
    揭審理中證述之情節已有不符；又嗣於95年2 月28日警詢中
    ，告訴人始首次提及綽號「大胖」之人亦有參與毆打被害人
    之行為，及手持類似棍棒之物行兇（見上開偵查卷第6 頁背
    面）等情，益見告訴人於警詢中陳述關於被告是否參與毆打
    被害人之行為，及是否手持兇器等節前後亦不一致，是告訴
    人此部分之指訴實堪存疑。
  (三)此外，參酌告訴人於本院審理中自承其有近視及閃光，因當
    天沒有戴眼鏡，故視線有一點模糊；案發時間為晚上6 時30
    分至7 時間，天色已暗；丙○○與被害人爭吵之時間並未持
    續很久，僅一下下而已，後來因該2 人講話的聲音越來越大
    聲，且有一些小弟衝過去，伊發現情況不對，因此才請旁邊
    指揮交通之義交協助；案發時，廟會尚未結束，現場仍有許
    多人，伊站立之位置與被害人、丙○○間有機車經過（見本
    院95年度訴字第2634號卷第113 頁、本院卷第121 至123 頁
    ）等情以觀，堪認本件案發時因廟會尚未結束，人潮及車潮
    仍熙來攘往，且被害人與丙○○間之爭吵、肢體衝突係於短
    時間內發生，在此情況下，告訴人急於尋求他人之協助，加
    以天色已晚，其又視力不佳，衡情，其是否有餘裕及能力得
    以清楚辨認每位加害者之身分，顯非無疑。又查，告訴人於
    警詢之初並未詳細描述被害人遭被告毆打之過程，反於案發
    後逾3 個月始提及此事，實與常情有違。是告訴人之指訴，
    既有前開瑕疵可指，自難遽採其指訴資為被告不利之憑據。
    又公訴人所舉證人曹世璋之證詞，及卷附臺北縣消防局救護
    紀錄表影本等書證，至多僅能證明被害人受有重傷害之事實
    。從而，本案除告訴人之片面指訴外，並無其他補強證據足
    以證明被告確有參與毆打被害人之犯行，且告訴人之指述復
    有前揭之瑕疵存在，自不足以擔保其所述之真實性，是其上
    開指訴，難認有據。
  (四)末以，被告於本院準備程序中固先辯稱：伊於17、18歲時，
    有與丙○○一起做七爺、八爺之陣頭，但於案發當日伊並未
    在場，亦不清楚當日在千歲街及保安二街廟口有廟會（見本
    院卷第47至48頁）云云，嗣於本院審理中又否認曾參與陣頭
    （見本院卷第125 頁）云云，被告前後所述固不一致，然因
    此節與被告是否於案發當日在場參與毆打被害人之犯行並無
    直接關連，且其辯詞縱非可採，亦非可直接推認被告有為公
    訴人所指之犯罪事實，併此敘明。
六、綜上所述，本院對於公訴意旨所指被告涉犯傷害致重傷害犯
    行，客觀上既尚未達於通常一般人均不致有所懷疑，而得確
    信其等犯罪事實之程度，依「罪證有疑，利於被告」之法則
    ，即應作有利於被告之認定。此外，又查無其他積極證據足
    證被告有前揭犯行，故尚不能證明被告之犯罪，依據上述條
    文規定及判例意旨，應為其無罪判決之諭知，以免冤抑。
據上論斷，應依刑事訴訟法第301條第1項，判決如主文。
本案經檢察官陳旭華到庭執行職務。
中    華    民    國    98    年    10    月    9     日
                    刑事第十庭  審判長法  官  李幼妃
                                      法  官  張紹省
                                      法  官  鄭凱文
以上正本證明與原本無異。
如不服本判決，應於判決送達後10日內，向本院提出上訴書狀，
且上訴書狀應敘述具體理由，而上訴書狀未敘述上訴理由者，應
於上訴期間（即自收受判決書之翌日起算10日）屆滿後20日內補
提理由書。「切勿逕送上級法院」。
                                      書記官  陳筱惠
中    華    民    國    98    年    10    月    9     日


司法院資訊處製作；財團法人民間司法改革基金會備份。
